【裁判字號】    92,自,33
【裁判日期】    920610
【裁判案由】    妨害名譽
【裁判全文】
臺灣板橋地方法院刑事裁定                            九十二年度自字第三三號
    自  訴  人  乙○○
                戊○○
    被      告  丁○○
                甲○○
                己○○
右列被告因妨害名譽案件，經自訴人提起自訴，本院裁定如左：
    主  文
自訴駁回。
    理  由
一、自訴意旨略以：被告丁○○、甲○○、己○○、丙○○四人（按丙○○經本院另
    行處理），於民國九十一年間涉嫌在臺北縣中和市○○路五０四號七樓之六、之
    七與臺北縣政府警察局中和分局員山派出所等地，不實指摘自訴人「無權佔有」
    、「霸佔」等類似用語，因認被告丁○○、甲○○、己○○涉犯刑法第三百零九
    條第一項之公然侮辱罪或同法第三百十條第一項之誹謗罪等妨害名譽之罪嫌。
二、按法院或受命法官於自訴案件第一次審判期日前訊問及調查結果，如認為案件有
    刑事訴訟法第二百五十二條至第二百五十四條之情形者，得以裁定駁回其自訴，
    同法第三百二十六條第三項定有明文。
三、訊據被告丁○○固坦承於九十一年十一月九日，到臺北縣政府警察局中和分局員
    山派出所，與自訴人同被警方詢問等情，惟彼與被告甲○○均堅詞否認有何涉犯
    刑法第三百零九條第一項之公然侮辱罪或同法第三百十條第一項之誹謗罪等妨害
    名譽之罪嫌，被告丁○○辯稱：「我是有於九十一年十一月九日下午四時許到中
    和分局員山派出所作筆錄，當時有我、己○○與自訴人二人，我們是在那裡作警
    訊筆錄，我是於九十一年十月一日與丙○○簽訂租賃契約，承租臺北縣中和市○○路五○四號七樓之六，租期是從那時候起算五年，且我有付租金給丙○○，但
    乙○○與戊○○有在裡面，他們說他們有權利住在裡面，後來我們因為產權糾紛
    鬧到警察局作筆錄，我認為我是有權利住，我是在警局說若他們若主張有權利要
    應該拿出證據，不然不就是霸佔或無權佔有嗎？我只是據理而爭，我沒有侮辱他
    們的意思。」等語；被告甲○○辯稱：「九十一年十一月九日我沒有在（臺北縣
    政府警察局）中和分局員山派出所，且我從來不曾侮辱過自訴人，且我從來沒有
    說過他們霸佔等話。」等語。至被告己○○經合法傳喚未到庭應訊。
四、經查：
（一）按刑法第三百十條第一項之誹謗罪，以意圖散布於眾為前提，此為意思要件，
      倘行為人僅將事實祕密告知特定人，而無傳播大眾之意者，要難以刑法誹謗罪
      相繩（臺灣高等法院八十六年度上易字第一二一號判決參照）；次按，誹謗罪
      除有散佈於眾之意圖外，尚須指摘或傳述足以毀損他人名譽之「具體事實」為
      必要，否則即屬公然侮辱範疇（臺灣高等法院八十六年度上易字第二三七二號
      判決參照）。所謂意圖散佈於眾，係指意圖散發或傳布於不特定之多數人而言
      ，如僅傳達於特定之人，即不足以當之。又公然侮辱罪及誹謗罪均屬故意犯，
      須行為人主觀上有犯罪之故意始足當之，惟誹謗罪所指摘傳述者為具體足以損
      及他人名譽之事實，而公然侮辱罪則係指未指定具體之事實為抽象之謾罵。
（二）自訴意旨以被告涉犯前開罪嫌，無非以被告涉嫌在臺北縣中和市○○路五０四
      號七樓之六、之七與臺北縣政府警察局中和分局員山派出所等地，不實指摘自
      訴人「無權佔有」、「霸佔」等類似用語等情，惟自訴人並未舉證證明被告於
      何時在臺北縣中和市○○路五０四號七樓之六、之七，對自訴人為前開言語，
      此外，復查無其他積極證據證明被告有在上址對自訴人為前開言語。抑且，自
      訴人戊○○在臺灣板橋地方法檢察署偵查中陳稱略以：當時彼和乙○○、丁○○、己○○及兩位員警在場，是在做筆錄中；被告沒有在其他場合辱罵彼等語
      （見九十一年度發查字第三六五一號偵查卷第十二頁反面）。再自訴人乙○○
      在臺灣板橋地方法檢察署偵查中陳稱略以：在九十一年十一月九日彼告己○○
      妨害自由，在臺北縣政府警察局中和分局員山派出所做筆錄時有聽到被告丁○○大聲對彼及戊○○罵霸佔臺北縣中和市○○路五０四號七樓之七房屋等語（
      見上開偵查卷第十二頁反面、第十三頁）。足徵縱被告丁○○在臺北縣政府警
      察局中和分局員山派出所做筆錄，曾指摘自訴人霸佔臺北縣中和市○○路五０
      四號七樓之七房屋之情，惟被告丁○○行為地點係在偵查不公開之警察局做警
      詢筆錄之場合，所指摘事實僅傳達於依法在場之相關當事人，為少數特定之人
      ，與意圖散佈於眾之意思要件尚有未合。況自訴人與被告因系爭房屋之占用合
      法性與產權糾紛興訟至警察局做筆錄，自訴人自認彼為合法進入，當要依法力
      爭，而被告丁○○在臺灣板橋地方法檢察署偵查中陳述自訴人霸佔系爭房屋之
      事實，或為訴訟上攻擊防禦方法，或為爭議事實之主張行為，仍不失彼為保護
      自己合法權益之行為，難認被告主觀上有何犯罪之故意。
（三）此外，復查無其他積極證據足認被告有何公然侮辱或誹謗之犯行，本院自難僅
      憑自訴人空泛無據之指訴，做為認定被告涉犯公然侮辱或誹謗罪嫌之依據。依
      照首開說明，本件自訴應予駁回。
五、臺灣板橋地方法檢察署檢察官九十二年度他字第一一八五號併辦部分：經查本件
    被告等被訴公然侮辱或誹謗案件，業經本院裁定自訴駁回如前，爰無從就併辦部
    分併予審判，應退還由檢察官另行依法處理，附此敘明。
據上論斷，應依刑事訴訟法第三百二十六條第三項、第二百五十二條第十款，裁定如
主文。
中      華      民      國      九十二      年      六      月  十  日
                            臺灣板橋地方法院刑事第四庭
                                法  官  許必奇
右正本證明與原本無異。
如不服本裁定，應於裁定送達後五日內，向本院提出抗告狀。
                                書記官  金和國
中      華      民      國      九十二      年      六      月    十    日


司法院資訊處製作；財團法人民間司法改革基金會備份。
